【裁判字號】    89,簡上,3
【裁判日期】    890428
【裁判案由】    傷害
【裁判全文】
臺灣板橋地方法院刑事判決                            八十九年度簡上字第三號
     公   訴  人  台灣板橋地方法院檢察署檢察官
    上訴人即被告  戊○○
    共 同 選 任
    辯   護  人   蘇進文
    上訴人即被告  丙○○
    選任辯護人    蔡經博
右列上訴人因被告等傷害等案件，不服本院板橋簡易庭八十八年度板簡字第九四九號
中華民國八十八年十月十五日所為第一審簡易判決（聲請處刑案號：八十八年度偵字
第一一三一九號、一三六八四號、一四三四五號），提起上訴，暨經台灣板橋地方法
院檢察署檢察官移送併辦（八十八年度他字第一四一一號），本院管轄之合議庭判決
如左︰
    主  文
原判決撤銷。
戊○○、己○○、丁○○共同傷害人之身體，均處拘役伍拾天，如易科罰金，均以參
佰元折算壹日。老虎鉗壹支、鐵板壹個、鐵棍壹支均沒收。
丙○○無罪。
    事  實
一、戊○○與丙○○均係在台北縣板橋市南雅夜市擺設攤販為業，素不和睦，民國八
    十八年三月二十六日凌晨一時許收攤時，丙○○酒後推倒戊○○攤位擺放之梯子
    而生口角爭執，戊○○與其女己○○、妻丁○○竟共同基於普通傷害之犯意聯絡
    ，分持老虎鉗、燒烤用鐵板及鐵棍等器械，共同毆打丙○○，致丙○○受有嘴部
    撕裂傷二×一公分、一×一公分、擦傷二×二公分、右肩擦傷三×一公分、三×
    一公分、右手臂擦傷三×三公分、瘀腫三×三公分、右小腿擦傷三×一公分及腹
    部、左胸、背部多處擦傷、瘀腫等傷害。
二、案經丙○○分別訴請台灣板橋地方法院檢察署檢察官偵查起訴。
    理  由
壹、被告戊○○、己○○、丁○○部分：
一、訊之被告戊○○固坦承於上開時地以老虎鉗毆打丙○○；被告己○○、丁○○則
    均矢口否認上開犯行，被告己○○辯稱伊並未毆打丙○○，只是站在旁邊而已；
    被告丁○○辯稱是丙○○動手打戊○○，伊上前質問丙○○為何打人，丙○○即
    一拳打過來，造成伊嘴角流血受傷云云。惟查：（一）右揭事實業據告訴人丙○○於歷次偵審中指述綦詳，復有台北市立忠孝醫院驗傷診斷書乙紙及受傷照片二
    幀在卷可稽。（二）且證人甲○○於本院八十九年一月十六日審理時證稱：「
    ...... 當晚大家收攤時，丙○○不小心撞倒戊○○的馬椅，戊○○就拍丙○○
    的車子，丙○○就下來，戊○○質問丙○○為何弄倒他的馬椅。當時我也忙著收
    攤，聽到呯一聲回頭看，戊○○手裡拿著一個不明的器具，可能是老虎鉗，因為
    他當時在拆棚架，揮拳打到丙○○臉部，丙○○受傷，徒手抵擋，但沒有還手。
    丁○○見狀就拿了鐵板打到丙○○背部，己○○自車上抽出鐵棍打丙○○，丙○○當時都沒有還手。戊○○還說要打死他，我見狀就打電話報警。」等語。另證
    人乙○○於本院八十九年二月二十二日審理時亦證稱：「當天晚上收攤後我要去
    倒圾垃，我是四十五號攤位，剛好看到丙○○滿臉是血，戊○○拿老虎鉗，丁○○拿鐵板，己○○拿二、三尺長的白鐵的棍子，三人聯手打丙○○，還邊打邊揚
    言打死他。丙○○被打倒在地，...... 我看到時丙○○都沒有還手.....。」等
    語。核渠二人之證詞，與告訴人即丙○○所指訴之情節相符。由此可見，丙○○
    指訴被告戊○○、己○○、丁○○三人共同毆打伊成傷之事實非虛，足堪採信。
    被告己○○、丁○○否認犯行，顯係卸責之詞非可採信。（三）至證人庚○○固
    證稱並未看到被告等與丙○○打架，亦未見到雙方受傷云云，惟查丙○○身體受
    有多處塊狀、條狀之撕裂傷、擦傷、瘀腫等傷害已如前述，並有驗傷診斷書及丙○○受傷照片二幀在卷可憑，觀其傷勢應係受多種不同器物攻擊所致，且被告戊○○亦已坦承持老虎鉗毆打丙○○，庚○○竟稱未見被告戊○○等毆打丙○○，
    足見證人庚○○此部分之陳述與事實不符，其證言自不足為採。（四）告訴人丙○○上訴意旨稱：被告戊○○、己○○、丁○○分持兇器對其毆打不停，並高喊
    打死他打死他，經甲○○等人打電話報警，被告戊○○等始懼而遁逃，被告戊○○等有置人於死之犯意，應屬殺人未遂云云。但查：被告戊○○等與丙○○僅係
    因生意上互有心結，本無深仇大恨，並無置對方於死地之必要，且從丙○○所受
    傷害均是撕裂傷、擦傷、瘀腫等皮肉傷觀之，可見被告戊○○等出手毆打丙○○
    意在傷害，並非有置其於死地之意，是告訴人丙○○指訴被告戊○○等係殺人未
    遂云云，顯非可採。綜上所述，被告戊○○、己○○、丁○○傷害丙○○之犯行
    堪予認定，應依法論科。
二、核被告戊○○、己○○、丁○○所為，均係犯刑法第二百七十七條第一項傷害罪
    。被告三人有犯意聯絡及行為分擔，均為共同正犯。原審予以論罪科刑，固非無
    見，惟被告戊○○、己○○、丁○○三人犯後並無悔意，被告己○○、丁○○尚
    且否認犯行，且未對告訴人丙○○賠償損失，原判決僅量處被告等罰金刑尚屬過
    輕，及被告等供犯罪所用之器物，未予宣告沒收，亦有不當，被告等人上訴否認
    犯罪及丙○○上訴謂被告等人有殺人未遂犯意，雖無理由，惟原判決既有可議，
    自應由本院予以撤銷改判。爰審酌被告戊○○、己○○、丁○○僅因丙○○不慎
    推倒其梯子，即分持老虎鉗、鐵板及鐵棍圍毆手無寸鐵的丙○○，且被告己○○
    、丁○○犯罪後仍一意否認，犯罪後態度非佳等一切情狀，分別量處如主文第二
    項所示之刑，並均諭知易科罰金之折算標準。被告等所有供犯罪所用之老虎鉗一
    支、鐵板一個、鐵棍一支，雖未扣案，但無證據證明業已滅失，依法宣告沒收。
三、併辦意旨略以（八十八年度他字第一四一一號）：被告戊○○、己○○、丁○○
    三人除於上開時地毆打丙○○外，尚且揚言丙○○不得到此販賣香腸，否則要予
    打死，因認被告戊○○等三人另涉有刑法第三百零四條、第三百零五條之妨害自
    由及恐嚇危害生命安全罪嫌云云。惟查：上開事實非但為被告等所否認，且證人
    甲○○、乙○○、庚○○等人在場均未曾聽聞被告戊○○等人曾經揚言不准丙○○前往販賣香腸之言語，尚無證據證明被告戊○○等有上開犯行，且依併辦意旨
    觀之，此部分事實與本件科刑部分亦無何裁判上一罪之關係，本院無從審酌，應
    檢還移案機關另行處理。
貳、被告丙○○部分：
一、公訴意旨略以：被告丙○○於八十八年三月二十六日凌晨一時許，在台北縣板橋
    市南雅夜市，基於傷害故意，揮拳攻擊戊○○、己○○、丁○○，致丁○○受有
    下唇瘀血及上唇擦傷之傷害，涉犯刑法第二百七十七條第一項之傷害罪嫌云云。
二、惟按所謂認定犯罪事實之證據，係指足以認定被告確有犯罪行為之積極證據而言
    ，茍未能發現相當證據，或證據不足為不利於被告事實之認定時，即應為有利於
    被告之認定，更不必有何有利之證據，亦不能以推測或擬制之方法，以為裁判基
    礎（最高法院二十九年上字第三一○五號、四十年台上字第八六號、五十六年台
    上字第八○七號判例意旨參照）。
三、訊據被告丙○○堅詞否認右揭犯行。辯稱：伊當天喝很多酒，開車不小心碰到戊○○的馬椅，後來戊○○來敲車門，伊開車門，戊○○就打伊。戊○○的太太也
    一起過來打，但伊並未打他們，且戊○○等三人攻擊一人，在自衛上防衛他人不
    法之侵害，亦有所必要，亦屬不罰行為等語。經查公訴人認被告丙○○涉犯刑法
    第二百七十七條第一項之傷害罪，無非係以丁○○之指述及提出之台北縣立板橋
    醫院驗傷診斷書乙紙為證。惟查：前開證人甲○○、乙○○、庚○○均證稱並未
    看見被告丙○○出手毆打丁○○，有前開證人筆錄在卷可查，是丁○○所指述之
    事實即無證據可資證明。況本案係因丙○○不慎推倒戊○○馬椅，引來戊○○、
    己○○、丁○○以老虎鉗、鐵板、鐵棍等圍毆在先，丙○○於被毆過程以一抗眾
    ，徒手揮舞抵擋，難謂非出於防衛之意思，縱被告丙○○揮手抵擋或有致丁○○
    唇部擦傷、瘀血，亦難認超越必要之程度。被告丙○○上訴據此指摘原審判斷不
    當，為有理由，應由本院撤銷原判決並改判無罪。
據上論斷，應依刑事訴訟法第四百五十五條之一第三項、第三百六十九條第一項前段
、第三百六十四條、第二百九十九條第一項前段、第三百零一條，刑法第二十八條、
第二百七十七條第一項、第四十一條、第三十八條第一項第二款，罰金罰鍰提高標準
條例第一條前段、第二條，判決如主文。
本案經檢察官鄭嘉欣到庭執行職務。
中      華      民      國      八十九      年    四      月   二十八   日
                                        審判長法  官  李行一
                                              法  官  胡堅勤
                                              法  官  毛崑山
右正本證明與原本無異
丙○○被訴傷害判決無罪部分，如有不服本判決應於收受送達後十日內上訴。
其餘不得上訴。
                                              書記官  章宏萱
中      華      民      國      八十九      年    四      月    二十九  日


司法院資訊處製作；財團法人民間司法改革基金會備份。
